【裁判字號】    88,簡上,130
【裁判日期】    891101
【裁判案由】    損害賠償
【裁判全文】
臺灣士林地方法院民事判決  八十八年度簡上字第一三○號
    上  訴  人  乙○○
    被上訴人    甲○○
右當事人間請求損害賠償事件，上訴人對於中華民國八十八年三月二十三日本院士林
簡易庭八十七年度士簡字第二二六號第一審判決提起上訴，本院判決如左：
    主      文
原判決不利於上訴人部分，及該部分假執行之宣告與訴訟費用負擔均廢棄。
右廢棄部分被上訴人在第一審之訴及假執行之聲請均駁回。
第一、二審訴訟費用由被上訴人負擔。
    事      實
甲、上訴人方面：
  一、聲明：如主文所示。
  二、陳述：除與原審宣示判決筆錄所載者相同茲予引用外，補稱：
    (一)案發時，上訴人並未僱用李宗傑，李宗傑亦非為上訴人執行職務：
      上訴人於案發時期，僅承作預壘營造工程有限公司（以下簡稱預壘公司）向工
      信工程有限公司（以下簡稱工信公司）承包警察電訊、軍方通信及台電管線遷
      移復舊工程，並需按月製作員工工資表向預壘公司請領工資，然民國八十五年
      七、八月份中，並無李宗傑領工資記錄，足證李宗傑駕車肇事時，確實非上訴
      人乙○○所僱用之員工，否則李宗傑焉有可能不請領薪資。再者，上訴人之弟
      黃文山雖於現場談話紀錄表稱：李宗傑為公司工人，此乃因於李宗傑前曾為上
      訴人工作過，惟因其犯有麻藥前科及入獄受刑，嗣後出獄至本案發生時，均未
      再僱用其工作。顯然黃文山是稱『以前』工人，而該談話記錄表所漏載，且案
      發當夜黃文山係由基隆暖暖家中，於睡夢中被叫到現場，昏暗中也未能確認每
      一字，於訴外人賴賢一起訴之前案中，也曾到庭做證。是殊難僅據該談話記錄
      表之記載，因疏忽未察漏了『以前』二字，驟認李宗傑受僱於上訴人。李宗傑
      因案服刑時，也到鈞院做證，案發當夜確實沒有在作捷運工程。
    (二)原審判決中所提「同事」（指王聯華），上訴人與其素未謀面，怎可謂為上訴
      人員工呢？本案發生時，上訴人陪同父親在長江三峽旅遊中，返國後追查得知
      ，李宗傑及王聯華當天凌晨係為購買安非他命才會在士林區肇事。上訴人旅遊
      回國後，李宗傑即逃逸無蹤，那能如賴賢一之舅舅賴貽榮所稱：車禍當天伊到
      醫院，聽到李宗傑說他在作捷運，晚上施工載管子，且與被告乙○○「一同」
      至派出所談和解。
    (三)上訴人轉包之台北市○○○路○段ＣＮ二五五標捷運工程，捷運局東工處都有
      監工人員與記錄施工項目之監工日誌，在前案中上訴人均有附上工信公司之監
      工日誌，且經鍾朝恆（工務所管組負責人）到院證明，案發當日預壘公司無
      施工必要。系爭工程預壘公司自八十五年八月十六日起至八月二十日均無需施
      工，上訴人亦無需施作，則李宗傑焉有可能於該無需施工之十七日凌晨前往工
      地載工具，是李宗傑向現場警員施黎明所稱剛從工地出來，要去載管子等說詞
      ，根本與事實不符。且證人鍾朝恆亦證稱上訴人有基本施工器材（置於工區貨
      櫃屋內）及ＰＶＣ管皆堆置在工區內，衡其意無非指上訴人無需再外出載運工
      具、管子等，更足資證明李宗傑向警員之說詞不實。
    (四)況按車禍地點及李宗傑行駛方向，李宗傑應是駕車由士林或內湖往台北市北投
      區或台北縣蘆洲鄉之方向行駛，顯非往台北市○○○路工地行駛，亦非向自忠
      孝東路工地出發，應有可能是李宗傑向王聯華購買毒品而一同駕車肇事。
    (五)綜上說明可知，上訴人未僱用李宗傑，李宗傑亦非為上訴人執行職務而駕車肇
      事，顯與民法第一百八十八條第一項以受僱人執行職務，不法侵害他人權利之
      要件不符。
  三、證據：除援用原審之立證方法外，另補提出貨單、ＰＶＣ塑膠硬管進料數量暨
      貨款明細、工程合約、監工日誌表、請款單、工程簽收單，並聲請向台北市捷
      運局東區工程處土四所調捷運系統南港線ＣＮ二五五標八十五年八月十六日至
      月二十日施工日報。
乙、被上訴人方面：
  一、聲明：駁回上訴。
  二、陳述：與原審宣示判決筆錄所載者相同茲予引用。
  三、證據：援用原審之立證方法。
    理      由
一、本件被上訴人於原審起訴主張其於八十五年八月十七日零時五十分許，駕駛車牌
    號碼為ＥＨ─一三一六號自用小客車（下稱：Ａ車），至台北市士林區陽明高中
    前之公共汽車站牌旁停車欲了解公車路線時，不料突遭由訴外人即被告乙○○之
    受雇人李宗傑駕駛原審另一被告樺邦興業有限公司（下稱樺邦公司）所有車牌號
    碼ＡＦ─七二七○號自用小客貨車（下稱Ｂ車）自正後面撞及毀損，而本件車禍
    之發生係因李宗傑無照駕駛、超速、行車未注意車前狀況及任意駛出邊線而肇事
    ，李宗傑因過失傷害案件亦經本院八十五年交易字第二一七號判決有期徒刑三月
    確定，總計被上訴人所有Ａ車之修繕費用高達新台幣（以下同）一十八萬五千八
    百二十元，另修理期間自八十五年八月十八日起，至十月八日止扣除例假日共四
    十二天，被上訴人自板橋住處搭計程車至台北市政府上、下班，每日來回車資四
    百七十元，合計一萬九千七百四十元，共計損失二十萬五千五百六十元，依民法
    第一百八十四條第一項、第一百八十八條規定，上訴人乙○○既係李宗傑之僱用
    人，於執行職務時，因過失撞毀被上訴人所有之車輛，依法上訴人自應對被上訴
    人負連帶賠償之責。又上訴人乙○○明知李宗傑無駕駛執照，仍將該自小客貨車
    交其行駛，顯違道路交通管理處罰條例第二十一條第一項第一款及第二十八條之
    規定，應推定其有過失，故請求上訴人應連帶給付二十萬五千五百六十元（原審
    判決上訴人應給付被上訴人十一萬八千七百三十元及自八十五年十二月四日起至
    清償日止按週年利率百分之五計算之利息，而駁回其餘之請求，該部分未據被上
    訴人上訴已告確定）。
二、上訴人則以本件車禍發生時，僅承作訴外人預壘公司向工信公司承包捷運ＣＮ二
    五五標警察電訊、軍方通信及台電管線遷移復舊工程中之部分工程，並需按月製
    作員工工資表向預壘公司請領工資，而由上訴人所提八十五年七、八月之工資表
    ，並無李宗傑得請領工資之記載，足證八十五年八月十七日李宗傑駕車肇事時並
    非被告所僱用之員工。又本件車禍發生時，已是凌晨時刻，李宗傑焉有可能是在
    為被告執行職務，且預壘公司自八十五年八月十六日起至同月二十日止，均無需
    施工，故被告於該時段亦無施作。另車禍發生時，李宗傑是駕車由士林或內湖往
    台北市北投區或台北縣蘆洲鄉方向行駛，既非往台北市○○○路工地行駛，亦非
    自忠孝東路工地出發，足證李宗傑確非被告之受雇人，亦無為被告執行職務。系
    爭肇事車輛雖係被告所有，但係交與工地施作之工頭黃文山使用，並無借予李宗
    傑，此由案發時，上訴人並未在國內，無法將車子交由李宗傑行駛，即可證明。
    再被上訴人若受有損害，應以實際修理費用支出並扣除折舊始屬合理等語資為抗
    辯。
三、被上訴人主張其所有Ａ車係因訴外人李宗傑無照駕駛、行車未注意車前狀況而撞
    損之事實，已據其提出相符之台北市政府警察局士林分局道路交通事故調查報告
    表（一）、（二）、交通事故現場談話紀錄、本院八十五年度交易字第二一七號
    刑事判決各一份為證，且為上訴人所不爭執，堪信為真實。茲應審酌者，乃車禍
    當時，李宗傑是否係上訴人之僱用人，而為其執行職務，此部分之事實，既為上
    訴人所否認，即應由被上訴人舉證證明。經查：
  (一)上訴人辯稱其於本件車禍發生前後期間，僅承作預壘公司向工信公司承包捷運南
    港線ＣＮ二五五標警察電訊、軍方通信及台電管線遷移部分工作，惟車禍當日並
    未施工，且其工程所用之管子均係由大貨車送至工地，小貨車亦無法運送等語，
    並提出工程合約、送貨單、監工日誌表等件為證。而查：證人即台北市捷運局南
    港線ＣＮ二五五標監工人員李明豪、凌龍生到庭經本院隔離訊問結果，李明豪證
    稱：該工程之主承包商係福聯盛工程有限公司，但提報之下包商名單中有預壘公
    司，曾見過乙○○帶工人施作工作，八十五年八月十六日、十七日均未施作管線
    埋設工作，十六日有做電信管吊掛施工，但該電信工程不是預壘公司或乙○○承
    做等語；凌龍生證稱：八十五年八月十六日，依管線施工協調日誌記載，在敦化
    南路、忠孝東路有管線吊掛工作，當日吊掛工作不是乙○○施作，是福聯盛公司
    之工人自己承作，乙○○是預壘公司下游承包軍訊、警訊管道，電信管線不是乙
    ○○承包，其並不知八月十六日至隔日乙○○有無叫工人載運管子，如承包商有
    配料直接可在工地物料區領取材料，八月十六日至十七日乙○○未施工，他最近
    施工日在八十五年八月十五日，之後是同年九月十五日開始施作，以施工日誌來
    看，八月十五日做修復工作並不需要管子等材料，九月五日亦同。如在工地短距
    離運送，自物料區至工地是用小發財車，如由外地送至工地之大批材料是要用拖
    板車或大貨車等語。查該二證人均係公務人員，與兩造及本件糾紛均無何利害關
    係，立場公正，其等證詞自可採信，則依其等證詞可知，車禍當日，乙○○承作
    之工程確無施工，且亦無於凌晨以小貨車至工地外載運管子之必要。
  (二)證人即李宗傑於警訊時固稱：「Ｂ車是『我公司』所有，我於八十五年八月十六
    日二十二時左右向公司之師父陳文容（陳文龍之誤）借Ｂ車鑰匙。」（見台北市
    政府警察局士林分局交通分隊八十五年八月十七日交通事故現場談話紀錄表），
    於檢察官偵查時稱：「：『我是預壘公司作管道』，我『住老闆那裡』，『上下
    班是載工具』，開此車。」「因我太累打瞌睡，『同事』（指王聯華）叫我靠右
    邊去，就撞上了．．」（見台灣士林地方法院檢察署八十五年度偵字第八四九一
    號卷宗，八十五年九月二十三日訊問筆錄），於本院八十六年度訴字第八一號（
    下稱前案）請求損害賠償事件審理時稱：事後伊打電話給乙○○，但乙○○不願
    幫伊處理，在檢察官偵訊時，所稱之「老闆」是指乙○○等語（見該民事卷八十
    六年三月二十五日筆錄），惟李宗傑前甫於八十四年間因非法吸用安非他命案件
    ，經本院判處有期徒刑五月，車禍當時又因違反麻醉藥品管理條例案件，經檢察
    官提起公訴，有刑案資料作業個別查詢報表附於台灣士林地方法院檢察署八十五
    年度偵字第八九八八號傷害案卷可稽，且其又係無照駕駛，則在深夜發生車禍經
    警訊問時，極有可能因心虛而佯稱當時在做捷運工程，其證詞之可信度已非無疑
    ，且細譯其證詞，其於偵查時稱「我是預壘公司作管道」，並未明言老闆是乙○
    ○，於本院前案審理時才言檢察官偵訊時，所稱之「老闆」是指乙○○等語，然
    乙○○並非預壘公司之負責人，其僅係向預壘公司承包工程，李宗傑所稱老闆是
    乙○○，亦與所謂「我是預壘公司作管道」之詞不符。且其於本院前案審理時另
    稱：當時不是被乙○○僱用，向乙○○的師父借車載朋友王聯華回去，當時伊沒
    有做事，當時已沒有做等語（見該民事卷八十六年三月二十五日筆錄），顯見其
    證述反覆不一，所為證詞實無足採。
  (三)至工頭即上訴人之弟黃文山之警訊筆錄雖載：「．．十七日一時左右由『公司工
    人李宗傑』駕駛ＡＦ─七二七○自小貨．．」（見同前之現場談話筆錄），惟被
    上訴人於本院前案審理時亦以證人身分到庭證稱：「．．．至警局，黃文山陳稱
    車子是被被告及王聯華偷取使用．．．」等語，顯然黃文山於警局並不承認當時
    李宗傑駕駛上開自小貨車係在為乙○○執行職務。
  (四)至李宗傑於刑事庭審理時稱：「我們作捷運做晚班很累．．」（見本院八十五年
    度交易字第二一七號刑事卷八十五年十一月二十五日審判筆錄），可能係為其車
    禍肇事之重大過失行為尋求合理之藉口；證人黃文山於本院前案審理時證稱：「
    我們幫預壘公司作捷運，施工時間晚上十點至凌晨六點．．」等語（見該卷八十
    六年四月十一日筆錄），然此並未能證明其承認李宗傑當時有做捷運工程；證人
    即前案原告賴賢一之舅舅賴貽榮雖結證稱：車禍當天伊至醫院，聽到李宗傑說他
    在作捷運，晚上施工載『管子』，且與被告乙○○一同至派出所談和解時，被告
    乙○○有說李宗傑剛到公司沒幾天就惹一堆禍，他很不甘心等情（見該卷八十六
    年四月八日筆錄），然賴貽榮係該案原告之舅舅，且其證詞與李宗傑於檢察官偵
    查時所稱「上下班載『工具』」不符，復與上開證人李明豪、凌龍生所述之實情
    不符；證人即現場處理警員施黎明證稱：伊至醫院時見到李宗傑，李宗傑說他剛
    從工地出來，要去載管子，車子是工頭給他開的（見同卷八十六年四月二十四日
    筆錄），此乃係轉述李宗傑之言，李宗傑之詞既不可採，施黎明之上開證詞尤無
    何證據價值，且施黎明當日亦證稱「當時還有一位朋友，跟我講說要去聯絡工頭
    ，後來就不見」，其所稱之朋友應指王聯華，若王聯華係如李宗傑所稱係同事，
    何以向員警稱要聯絡工頭，即未再出現？
  (五)綜上所述，被上訴人主張李宗傑當時係受僱於上訴人在捷運工地，從事載管道之
    工作乙節，尚未能舉證證明，且上訴人於車禍當時並不在國內，有入出境紀錄在
    卷可稽，李宗傑亦自始未稱係上訴人交付上開自小貨車供其使用，則被上訴人主
    張上訴人明知李宗傑無駕駛執照，仍將該自小客車交其行駛，顯違違道路交通管
    理處罰條例第二十一條第一項第一款及第二十八條之規定，應推定其有過失，依
    民法第一百八十八條訴請上訴人負損害賠償責任即屬無據，應予駁回。
四、從而，被上訴人請求上訴人賠償損害及利息，為無理由，不應准許，其假執行之
    聲請亦失所附麗，應併駁回。原審判命上訴人給付，尚有未洽。上訴意旨指摘原
    判決不當，求予廢棄改判，為有理由。爰由本院將原判決予以廢棄改判如主文第
    二項所示。
五、據上論結，本件上訴為有理由，依民事訴訟法第四百三十六條之一第三項、第四
    百五十條、第七十八條、判決如主文。
中      華      民      國    八十九    年      十一    月      一      日
                                  臺灣士林地方法院民事第二庭
~B審判長法官  俞慧君
~B法      官  黃心賢
~B法      官  陳麗芬
右為正本係照原本作成。
本判決不得上訴。
中      華      民      國    八十九    年      十一    月      六      日
~B法院書記官  黃建新


司法院資訊處製作；財團法人民間司法改革基金會備份。
